臺灣高雄地方法院刑事判決　　　　　　　　　　　　八十九年度訴字第二一二二號
　　公　訴　人　臺灣高雄地方法院檢察署檢察官
　　被　　　告　乙○○
　　選任辯護人　邱文男
　　被告　子○○
　　選任辯護人　吳麗珠
　　　　　　　　鄭國安
　　　　　　　　陳炳彰
　　被　　　告　巳○○
　　　　　　　　丁○○
　　右　一　人　吳玉豐
　　選任辯護人　趙建華
右列被告因毒品危害防制條例等案件，經檢察官提起公訴（八十八年度偵字第一四二
七八號、第二四六二九號），本院判決如左：
    主  文
乙○○共同連續行使偽造私文書，足以生損害於公眾及他人，處有期徒刑貳年貳月；
又共同連續以加害生命、財產之事，恐嚇他人致生危害於安全，處有期徒刑肆月。應
執行有期徒刑貳年肆月。其餘被訴販賣第二級毒品罪部分無罪。
子○○共同連續行使偽造私文書，足以生損害於公眾及他人，累犯，處有期徒刑玖月
；又共同以加害財產之事，恐嚇他人致生危害於安全，累犯，處有期徒刑參月。應執
行有期徒刑拾壹月。
巳○○、丁○○共同連續行使偽造私文書，足以生損害於公眾及他人，巳○○處有期
徒刑陸月，如易科罰金，以參佰元折算壹日；丁○○處有期徒刑捌月。均緩刑貳年。
    事  實
一、子○○前曾於民國八十六年間，因贓物案件，經台灣屏東地方法院判處有期徒刑
    五月確定，於八十七年五月二十九日執行完畢。
二、乙○○前曾於小康醫院、大仁醫院擔任助手，嗣於生達製藥廠擔任業務人員，熟
    悉醫院健保業務申報之流程，認有利可圖，乃於民國八十七年二月間，受讓設於
    高雄縣梓官鄉○○路一四九號之「仁宏醫院」，擔任實際負責人，並聘請不知情
    之戊○○擔任院長兼負責醫師，由戊○○負責看診，至於門診、住院之健保給付
    申報，則由乙○○負責，乙○○明知醫師田佩文僅借用證照供仁宏醫院設立醫院
    之用，於八十七年二月至六月間，並未在仁宏醫院看診，竟基於概括之犯意，意
    圖為自己不法之所有，未經田佩文之同意，擅自偽造田佩文之印章後，指示不知
    情之癸○○依不詳姓名之人制作之不實臨時門診處方箋內容，輸入電腦制作電腦
    處方箋後印列貼在病歷表上，再將病歷表交由不知情之曾千金加蓋田佩文醫師及
    藥劑師之職章後，由曾千金於次月二十日前，向中央健康保險局高屏分局（以下
    簡稱健保局）申報門診健保給付，另指示不知情之禹淑惠按不詳姓名之人制作之
    不實臨時住院處方箋紀錄，制作電腦處方箋後印列貼在住院病歷表上，再於次月
    二十日前以不實之住院病歷資料向健保局申報住院健保給付，致健保局因此陷於
    錯誤，而依其申請給付八十七年二月五日至六月二十六日之門診費用共新台幣（
    下同）一百二十九萬四千四百十七元，住院費用五十七萬四千九百三十八元，合
    計一百八十六萬九千三百五十五元，足生損害於健保局核課健保給付之正確性及
    戊○○、田佩文之信譽；嗣戊○○發覺有異，乃於八十七年六月五日辦理離職。
三、戊○○離職後，乙○○復於八十七年八月五日，延聘不知情之壬○○擔任院長兼
    負責醫師，並將醫院更名為「家田醫院」，仍由其負責申報健保給付，乙○○乃
    承接同一概括之犯意，自八十七年八月五日起至八十七年十二月一日止，以前揭
    同一手法偽造不實之田佩文名義之病歷表、不實之住院病歷表，持向向健保局申
    報門診費用二十五萬零五百六十四元，住院費用七十三萬二千八百十五元，致健
    保局因此陷於錯誤，而依其申請給付家田醫院玖拾捌萬仟佰柒拾玖元，足生
    損害於健保局核課健保給付之正確性及壬○○、田佩文之信譽；嗣壬○○發覺有
    異，乃於八十七年十月下旬某日辦理離職。
四、壬○○離職後，乙○○乃將家田醫院讓售給子○○，然仍由乙○○負責醫院總務
    、行政等業務，另聘庚○擔任院長兼負責醫師，並自八十七年十二月七日起聘請
    陳遂野擔任專科醫師，由庚○、陳遂野二人負責看診，乙○○、子○○二人則負
    責醫院之管理、行政等事務；乙○○乃承接上開同一概括犯意，與子○○二人基
    於共同之犯意聯絡，由乙○○、子○○指示不知情之行政人員丙○○（癸○○於
    八十七年十月下旬離職後，由丙○○自八十八年二月起接替癸○○原有之工作）
    、曾千金、禹淑惠，除以同一手法偽造田佩文名義之不實病歷表，不實之住院病
    歷資料外，復趁陳遂野於同年月十七日離職，然未辦理註銷登記前，以同一手法
    盜刻陳遂野印章，指示不知情之丙○○、曾千金、禹淑惠以同一手法偽造陳遂野
    八十七年十二月十八日至八十八年二月二十八日止看診之不實病歷表，另於八十
    八年一月一日雇請知情之丁○○，復於八十八年二月二十二日僱請知情之巳○○
    醫師，基於共同之犯意聯絡，由丁○○制作不實之門診、住院病歷表，巳○○制
    作不實之住院病歷表後，由子○○、乙○○指示行政人員，持以向健保局虛報門
    診費用五十萬零七百零七元，住院費用四十八萬零一百四十元，然於健保局撥付
    八十七年十二月及八十八年二月醫療費用前，即為調查局查獲，是健保局因此陷
    於錯誤而給付家田醫院之金額僅八十五萬二千六百五十八元，至於八十七年十二
    月虛報之費用八千四百三十一元、八十八年二月之十一萬九千七百五十八元，則
    因此未獲給付而未遂，足生損害於健保局核課健保給付之正確性及庚○、田佩文
    、陳遂野之信譽。
五、乙○○、子○○二人為解決夜間無人看診之問題，明知丁○○僅有大陸地區核發
    之醫師執照，並未在台灣地區取得醫師資格，不得在台灣地區執行醫療業務，竟
    自八十八年一月一日起，聘雇有共同犯意聯絡之丁○○擔任夜間門診醫師，負責
    夜間病患之診療，及開立處分箋，而執行醫療業務；乙○○、子○○二人復承接
    同一概括犯意，明知無醫師執照，不得執行醫療業務，竟於八十八年一月中旬某
    日，由乙○○、子○○，為病患卯○○進行盲腸切除手術之醫療業務。
六、壬○○於任職期間發覺醫院之行政管理有諸多弊端，乃向乙○○質疑，為此二人
    時起爭執，壬○○乃請乙○○另請其他醫師擔任院長，然乙○○均置之不理，為
    此壬○○乃於八十七年十月下旬某日，自行前往高雄縣衛生局辦理歇業，衛生局
    向其說明需將醫院招牌拆下始可辦理，壬○○乃於翌日雇工撕下招牌上的字樣，
    為此引起乙○○及即將接手醫院之子○○之不滿，乙○○、子○○二人乃基於恐
    嚇之共同犯意聯絡，糾集其他有犯意聯絡不詳姓名之三、四名成年人，於該日上
    午十一時許，共同前往高雄市○○路一二六巷十六號壬○○住處，由其中一人搬
    椅子堵在房子出入口，禁止他人進來，並由其他不詳姓名之人摔毀壬○○家中之
    物品（毀損部分未據告訴），乙○○並揚言：你害我沒飯吃，我也要讓你沒飯吃
    ，大家走著瞧等語，以此加害財產之言語、舉動恐嚇壬○○，致其因此心生畏怖
    。又戊○○於八十七年二月間離職後，因健保申報問題與乙○○間有八十萬元之
    之糾葛，為此乙○○數度請求戊○○出面解決，然均無著落，乙○○乃於八十八
    年二月間，承同一恐嚇之教唆故意，教唆不詳姓名之成年男子四人，前往高雄縣
    大寮鄉○○○路七十五號戊○○任職之「國翔診所」恐嚇戊○○，由該四名男子
    入診所內向戊○○質問何時清償八十萬元給乙○○，見戊○○不理睬，乃揚言：
    如果不還會死的很難看等語，以此加害生命之言語恐嚇戊○○，致戊○○因此心
    生畏懼。
七、嗣於八十八年三月十八日二十時許，經法務部調查局南部機動組持檢察官搜索票
    前往上開家田醫院搜索而查獲，並扣得如附表所示之物。
    理  由
甲、有罪部分：
一、訊據被告子○○對於偽造不實病歷資料向健保局詐領健保給付、聘請被告丁○○
    從事醫療行為等事實均自白不諱，然否認有去被害人壬○○家恐嚇及為卯○○動
    手術之犯行，被告丁○○對於受雇於夜間擔任醫師替病患看病之事實亦供承不諱
    ，然否認有何偽造不實病歷之犯行，被告巳○○亦否認有何偽造不實住院病歷表
    之犯行，被告乙○○則矢口否認全部犯行；被告子○○辯稱：當天係為了壬○○
    將招牌的字拆下，及商議庚○醫師與壬○○交接之事，並沒有恐嚇壬○○；又伊
    係在庚○醫師之指示下，於病患卯○○動盲腸手術時在旁幫忙，並沒有替卯○○
    動手術云云，被告乙○○則辯稱：申報健保給付之事均係由行政小姐或醫師負責
    ，伊完全不過問，不知為何會申報不實；又伊與戊○○雖有財務糾紛，並曾與其
    兄一同去找戊○○討論，但沒有於上開時地教唆他人去恐嚇戊○○；且伊只是去
    找壬○○協商庚○何時交接之事宜，並沒有恐嚇壬○○；再者卯○○動手術前伊
    有在場，然於手術開始時，伊即在外與卯○○之妻聊天，沒有在場幫忙；至於聘
    僱丁○○的事情與伊完全無關，當時伊已不是經營者云云，被告巳○○、丁○○
    則辯稱沒有制作病歷表云云。經查：
    （一）八十七年二月至八十八年三月十八日，田佩文並未在仁宏醫院、家田醫院
          看診，亦未授權被告乙○○、子○○刻印，然被告乙○○、子○○卻盜刻
          田佩文之印章，並以田佩文看診之虛偽紀錄，向健保局申報門診及住院健
          保給付之事實，業據田佩文於調查局訊問時陳述綦詳，核與醫院藥劑師許
          怡美、護士丑○○、醫師吳建勳於調查局或本院之陳述相符，並有偽造之
          田佩文診斷病歷表十四冊在卷可按。而被告乙○○、子○○偽造不實之住
          院資料向健保局申報住院健保給付之事實，亦據護士寅○○、葉靜芳、蔡
          淑媚、醫師陳遂野、戊○○、被告巳○○於調查局、本院調查時陳述綦詳
          ，並經健保局費用組人員，依據查扣之住院費用收支本、出入院登記本登
          載之內容，交岔比對申報內容後而發覺有不實申報等情，此業據證人即健
          保局職員己○○、辰○○到庭證述屬實。又醫師陳遂野僅於八十七年十二
          月七日至八十七年十二月十七日擔任家田醫院之專科醫師，然被告乙○○
          、子○○卻偽造陳遂野之印章，加蓋於以陳遂野名義制作之病歷表、處方
          箋上，復持以向健保局申報健保給付之事實，亦據陳遂野於調查局偵訊時
          指訴綦詳，並有扣案之陳遂野診斷病歷一冊附卷可查。是被告有偽刻田佩
          文、陳遂野之印章，偽造不實之田佩文、陳遂野名義之病歷表、及其他不
          實之住院病歷資料，持以向健保局詐領健保給付之事實堪以認定。
    （二）八十七年二月至十月間，醫院內健保申報業務係由被告乙○○之侄女陳秀
          慧、禹淑惠、曾千金辦理，嗣丙○○自八十八年二月間起接任癸○○之職
          ，而癸○○、禹淑惠、曾千金、丙○○均係依被告乙○○或子○○之指示
          辦理申報，於壬○○擔任院長時，癸○○仍依循前例辦理等情，業據證人
          癸○○於本院調查時、禹淑惠、曾千金、丙○○於調查局調查時證述綦詳
          ，而禹淑惠於調查局調查時亦供稱：乙○○於八十七年三月九日聘請伊至
          仁宏醫院辦理申報健保給付業務，且病歷資料都是乙○○給的等語，是被
          告乙○○稱伊不負責申報健保給付云云，無非事後卸責之辭，且被告尤振
          國於上開時間為醫院之負責人，而戊○○、壬○○二人均只負責醫療業務
          ，至於行政業務則由被告乙○○負責管理，亦據證人戊○○、壬○○二人
          於本院陳述綦詳，若被告乙○○沒有指示，證人癸○○、禹淑惠、曾千金
          、丙○○何必甘冒違法受刑事處罰之危險，作不實之申報。又公訴人雖認
          癸○○、丙○○與被告乙○○、子○○間有犯意之聯絡，然其二人均係領
          取固定薪水之員工，受被告乙○○、子○○之指示辦理申報業務，至於醫
          院業務之經營其二人並無置喙之餘地，亦無從知悉內容為不實，自難因其
          職務係制作病歷表，而認其二人與被告乙○○、子○○間有犯意之聯絡，
          為共同正犯。
    （三）被告乙○○於八十七年十一月間雖將家田醫院經營權轉讓給被告子○○，
          然被告子○○仍僱請被告乙○○擔任總務之職，負責院內行政事務之管理
          等情，業據被告子○○供陳在卷，而醫院藥劑師辛○○、醫師庚○等人於
          調查局調查時亦供稱被告乙○○亦為實際上之負責人，有參與醫院之業務
          等語，是被告乙○○稱伊於醫院經營權轉讓後就未再管理醫院事務一節，
          顯係卸責之辭；又田佩文於調查時亦稱向來都是由被告乙○○與伊聯絡，
          伊不曾看過子○○等語，若被告乙○○於八十七年十一月後已退出醫院經
          營，應該由被告乙○○以外之人與田佩文聯繫，然田佩文除被告乙○○外
          並未與他人接觸，益證被告乙○○稱伊毫不知情云云為推諉之辭，不足採
          信。
    （四）被告巳○○於任職期間，有依被告乙○○、子○○之指示制作不實病歷表
          之事實，業據被告巳○○於調查局調查時供承不諱，是其事後辯解不足採
          信。
    （五）被告丁○○於調查局調查時供稱：被告乙○○、子○○有指使我製作門診
          和住院病歷資料：：，但是家田醫院實際門診及住院病患並不多，而尤振
          國、子○○卻要我製作許多門診、住院病患病歷，我心中雖懷疑有問題，
          但卻不敢多問等語，被告丁○○既已知病歷表之數量較實際病患為多，如
          何能推稱不知情？且家田醫院尚有其他醫師，若果有病患就診漏未制作病
          歷表，亦應由該院之醫師制作，而非交給無醫師資格之被告丁○○制作，
          然被告乙○○、子○○卻反其道而行，被告丁○○如何能諉稱不知情，是
          被告丁○○知道其所制作之病歷表係不實一節堪以認定。
    （六）被告巳○○、丁○○既已參與偽造病歷表之犯行，當可知被告乙○○、陳
          勝利之用意係要虛偽申報健保給付，被告巳○○、丁○○二人既已明知，
          猶願偽造病歷表，供被告乙○○、子○○申請健保給付，堪認被告巳○○
          、丁○○與被告乙○○、子○○間就詐欺取財部分有犯意之聯絡，行為之
          分擔，均為共同正犯。公訴人認此部分係幫助犯，尚有未洽。
    （七）係被告乙○○、子○○聘僱被告丁○○擔任醫師，負責夜間病患之診療
          行為，業據被告丁○○供承在卷，且醫師庚○、藥劑師辛○○、護士蔡淑
          媚、寅○○、葉靜芳、行政人員曾千金、丙○○於調查局調查時亦供稱知
          情，是被告乙○○為醫院之負責人之一，豈有可能不知。
    （八）被告子○○、乙○○於八十八年一月間共同為病患卯○○進行盲腸切除手
          術之犯行，業據證人卯○○指認歷歷，核與護士寅○○於調查局訊問時及
          本院調查時之陳述情節相符，被告子○○雖辯稱係協助醫師庚○進行手術
          ，然證人庚○於本院作證時陳稱：伊沒有在家田醫院進行任何手術等語，
          是被告子○○辯解無非事後卸責之辭。
    （九）被告乙○○、子○○恐嚇被害人壬○○之犯行，業據被害人壬○○指認歷
          歷，且被告乙○○、子○○二人會去被害人壬○○住處，係肇因於被害人
          壬○○雇工將家田醫院招牌上之字拆卸一節，被告乙○○、子○○並不否
          認，而被害人拆字之行為無異於拆招牌，當使一般人認為家田醫院已歇業
    ，無營業之行為，而不再上門求診，對家田醫院之聲譽及營收自有相當大
          的影響，則被告乙○○、子○○為此不滿亦與常情相符，是被害人壬○○
          指訴被告乙○○向其揚言：你害我沒飯吃，我也要讓你沒飯吃，大家走著
          瞧等語，應非虛言。雖被害人壬○○事後與被告乙○○、子○○及證人許
          榮一起去用餐，此業據被害人壬○○、被告乙○○、子○○及證人庚○、
          甲○○供陳在卷，然此僅能證明二造有一起用餐之事實，尚無從因此推論
          被害人壬○○未受恐嚇。
    （十）被告乙○○恐嚇被害人戊○○之事實，業據被害人戊○○指訴綦詳，並有
          照片附卷可稽，若前往被害人戊○○任職之診所揚言恐嚇被害人戊○○之
          人與被告乙○○無關，為何該等人要稱係替「尤醫師」要債等語，是被告
          乙○○辯解不足採信。
    （十一）被告四人偽造不實病歷，向健保局申請健保給付之行為，使健保局因此
            需多支付費用予仁宏醫院、家田醫院、且戊○○、壬○○、庚○分別為
            上開二醫院之負責醫師，被告乙○○、子○○以其三人之名義申請不實
            之健保給付，致健保局對其三人之信譽有所懷疑，而陳遂野、田佩文並
            未看診，被告卻偽造其二人之印章偽造不實病歷，亦使健保局對其二人
            之信譽有所質疑，是被告所為，足生損害於健保局核課健保給付之正確
            性及壬○○、田佩文、庚○、戊○○、陳遂野之信譽。
    （十二）健保局依排班表內容制作如附件所示之統計表中，有核扣戊○○八十七
            年二月一日至八十七年六月五日未實際看診之門診費二十二萬四千三百
            三十六元、壬○○八十七年九月至八十七年十一月未實際看診之門診費
            四十八萬零九十元、八十七年十二月和八十八年二月庚○未實際看診之
            門診費三十九萬零四百零九元，惟戊○○、壬○○、庚○於本院調查時
            均證稱於附件統計表所核扣之未實際看診之時間尚有在上開醫院中看診
            ，於任職中從未看過有何排班表等語，可證扣案之排班表不實在，從而
            健保局依排班表之內容扣除戊○○、壬○○、庚○三人名義之門診費用
            顯然無據，至於附件統計表上所載之其他項目均係被告向健保局虛費之
            費用已詳如前述，自堪信為真實；從而被告乙○○以仁宏醫院向健保虛
            報之門診費用應為一百二十九萬四千四百十七元，住院費用為五十七萬
            四千九百三十八元。被告乙○○以家田醫院向健保虛報之門診費用應為
            二十五萬零五百六十四元，住院費用為七十三萬二千八百十五元。被告
            於八十七年十二月七日起至八十八年二月二十八日止，以家田醫院向健
            保虛報之門診費用為五十萬零七百零七元（78384+422323=500707），
            住院費用為四十八萬零一百四十元，惟其中八十七年十二月、八十八年
            二月之醫療費用尚未核付，而八十七年十二月核減之門診費用為八千四
            百三十一元，八十八年二月應核減之門診費用為十一萬九千七百五十八
            元，此有健保局九十年十二月三十一日健保高費二字第０九００一四一
            二０四號函及其附件在卷可查，從而上開期間被告詐欺所得之金額為八
            十五萬二千六百五十八元（500707+000000-000000-0000=128189）。綜
            上所述，被告辯解不足採，本案罪證明確，犯行堪以認定。
二、經查被告乙○○、子○○、丁○○冒用田佩文、陳遂野之名義偽作成之病歷表，
    性質上應屬私文書；次查被告巳○○為從事醫療業務之人，竟將明知不實之內容
    登載於業務上作成之病歷表，該病歷表為業務上作成之文書。被告乙○○、子○○、巳○○、丁○○持被告巳○○、丁○○偽造之病歷表向健保局申報健保給付
    之行為，核係犯刑法第二百十六條、第二百十條、第二百十五條之行使偽造私文
    書罪、行使業務上登載不實文書罪、第三百三十九條第一項之詐欺取財罪，而八
    十七年十二月份、八十八年二月份虛報費用未獲給付部分，則屬同條第三項之未
    遂犯。公訴人雖漏載刑法第二百十六條、第二百十條之法條，然此事實業據檢察
    官於犯罪事實欄內敘明，本院自得審理。被告丁○○、乙○○、子○○均未取得
    合法醫師資格，擅自執行醫療業務之行為，核係犯醫師法第二十八條第一項前段
    之罪。被告乙○○、子○○恐嚇部分之犯行，核係犯刑法第三百零五條之罪。被
    告偽造印章為偽造文書之階段行為，爰不另論罪；被告偽造文書之低度行為，為
    行使之高度行為所吸收，亦不另論罪。被告乙○○、子○○、巳○○、丁○○四
    人就行使偽造文書罪、行使業務上登載不實文書罪、詐欺取財罪部分，被告乙○○、子○○、丁○○就被告丁○○執行醫療業務違反醫師法部分，被告乙○○、
    子○○，就為病患卯○○手術違反醫師法部分，被告乙○○、子○○就恐嚇被害
    人壬○○部分與不詳姓名之成年人三、四人間，均有犯意之聯絡，行為之分擔，
    均為共同正犯。被告乙○○以教唆之故意，教唆無犯罪故意之人恐嚇被害人戊○○部分，係教唆犯，依其所教唆之恐嚇罪處斷。被告乙○○、子○○、巳○○、
    丁○○多次行使偽造私文書、行使業務上登載不實文書罪、詐欺取財罪、被告子
    ○○、乙○○多次違反醫師法，被告乙○○多次恐嚇之犯行，均時間緊接，犯罪
    構成要件相同，顯係分別基於概括犯意反覆為之，均為連續犯，爰各依刑法第五
    十六條之規定論以一罪，並加重其刑。被告子○○前曾於八十六年間，因贓物案
    件，經台灣屏東地方法院判處有期徒刑五月確定，於八十七年五月二十九日執行
    完畢，五年內再犯本件有期徒刑以上之罪為累犯，爰依同法第四十七條規定加重
    其刑。被告子○○有二種以上刑之加重，爰依刑法第七十條規定遞加重之。被告
    乙○○、子○○、丁○○所犯行使偽造私文書罪、行使業務上登載不實文書、詐
    欺取財罪、違反醫師法四罪間，被告巳○○所犯行使偽造私文書、行使業務上登
    載不實文書罪、詐欺取財罪三罪間，均有方法結果之牽連關係，爰依同法第五十
    五規定，被告乙○○、子○○、丁○○、巳○○從一重之行使偽造文書罪處斷。
    公訴人雖認被告乙○○、子○○、丁○○違反醫師法部分與行使偽造私文書罪、
    行使業務上登載不實文書罪、詐欺罪部分無牽連犯之法律上一罪之關係，然查被
    告乙○○、子○○聘僱被告丁○○看診，及替卯○○動手術後，復以其他醫師之
    名義制作病歷紀錄向健保局申報健保給付，該數罪間自有方法結果之牽連關係，
    公訴人所認尚有未洽。被告乙○○、子○○所犯行使偽造私文書罪、恐嚇罪間，
    犯意各別行為互異，為數罪，應予分論併罰。爰審酌被告乙○○犯後否認全部犯
    行，被告子○○否認部分犯行，被告丁○○坦承犯行，被告巳○○於調查局偵訊
    時坦承犯行，並提供部分資料供檢察官偵查之用，及被告乙○○、子○○向健保
    局申請所得之款項多寡，被告乙○○犯罪時間相當長，被告此舉均破壞健保制度
    之美意，致健保之公平性失衡，對社會福利之侵害甚鉅等一切情狀，爰分別量處
    如主文所示之刑，並就被告乙○○、子○○部分合併定其應執行之刑。又按刑法
    第四十一條，已於九十年一月十日修正公布，並於同月十二日施行，其第一項前
    段規定為「犯最重本刑為五年以下有期徒刑之罪，而受六月以下有期徒刑或拘役
    之宣告，因身體、教育、職業或家庭之關係或因其他正當事由，執行顯有困難者
    ，得以一元以上三元以下折算一日，易科罰金。」，本件被告巳○○犯罪後，上
    開法律已變更，依最高法院二十四年七月刑庭總會決議，易科罰金之事項，應依
    刑法第二條第一項之規定，適用修正後之刑法第四十一條之新法，本件爰就被告
    巳○○部分諭知易科罰金折算標準，以資懲儆。又被告丁○○、巳○○二人前未
    曾受有期徒刑以上刑之宣告，因一時失慮，偶罹刑典，事後深具悔意，經此刑之
    宣告後，應知警惕而無再犯之虞，本院因認暫不執行其刑為當，予以宣告緩刑，
    用啟自新。
三、公訴意旨另謂：被告乙○○、子○○並曾於未取得醫師資格之情形下，於八十八
    年一月間親自為另一不詳之婦人進行陰道整型手術，因認其二人另涉有違反醫師
    法第二十八條第一項前段之罪。又被告乙○○於八十七年二月至十月間，竟連續
    於取得不特定人之空白全民健康保險卡後，明知該不特定人並未在仁宏或家田醫
    院接受診療，即利用執行業務之際，擅自於該空白保險卡後方加蓋上開醫院之門
    診章，而於業務上所掌之文書為不實之登載，因認其亦涉有刑法第二百十六條、
    第二百十五條之行使業務上登載不實文書罪。公訴人認被告乙○○、子○○二人
    違反醫師法部分，無非以卯○○、辛○○、寅○○、被告丁○○、巳○○之指證
    為其論據，至於擅自於該空白保險卡後方加蓋上開醫院之門診章部分，則無任何
    證據可資證明。訊據被告乙○○、子○○堅決否認有何上開犯行，被告子○○辯
    稱該婦人事後因故未進行手術等語。經查：（一）卯○○僅就其在家田醫院進行
    盲腸手術部分為供述，至於為婦人進行陰道整型手術部分則不知情，而辛○○、
    巳○○於調查局中根本未提及被告乙○○、子○○有為人進行陰道整型手術，又
    寅○○於調查局調查時雖有陳稱被告子○○有為人進行上開手術，然查除寅○○
    之指訴外，別無其他證據足資證明，調查局亦無法找出該筆申報健保給付資料，
    是被告子○○稱因故沒有進行一語，堪信為真實。（二）按全民健康保險卡係屬
    保險憑證之一種，其使用目的，乃在於簡化全民健保保險對象就醫時確認加保資
    格之行政手續，俾供特約醫療院所據以識民就醫者之健保身分，並依據其所持之
    健保卡卡別序號申報醫療費用，故健保卡兼具稽查就醫情形之功能，此有中央健
    康保險局九十年十月五日健保承字第０九０００三一四二五號函一紙在卷可考，
    是健保卡之功能在於確認加保資格及稽查就醫情形，醫療院所在健保卡卡別序號
    蓋章，係作為申報醫療費用時相關單位稽查就醫情形之用，故醫療院所在健保卡
    上加蓋印章，並無表彰任何用意，要與文書之性質不同，且健保卡之持有人係保
    險對象，並非從事醫療業務之人業務上持有之文書，從而公訴人認此部分涉有前
    開罪嫌，尚有未洽。此外復查無其他積極證據足資證明被告乙○○、子○○二人
    涉有上開犯行，原應為無罪判決之諭知，惟因公訴人認此部分與前開起訴部分有
    連續犯之裁判上一罪之法律關係，爰不另為無罪判決之諭知，附此敘明。
乙、無罪部分：
一、公訴意旨略謂：被告乙○○明知「鹽酸配西汀」係第二級毒品，竟意圖營利，於
    未經許可之情形下，於八十八年間，使不知情之藥師辛○○代向亞培藥廠販入上
    開第二級毒品「鹽酸配西汀」若干，再以每劑二千元之代價，售予他人並為其施
    打，以謀暴利。因認其違反毒品危害防制條例第四條第二項之販賣罪。
二、公訴人認被告乙○○涉有上開販賣毒品之犯行，無非以扣案之毒品及行政院衛生
    署麻醉藥經理處八十八年四月一日麻處密字第八八０一九號函在卷可稽，惟查該
    函文僅說明扣案之針劑屬第二級毒品「鹽酸配西汀」，又該批針劑雖係該處之產
    品，然家田醫院從未曾向該處申購，及違規使用時所涉及之法律等，並未指陳扣
    案之物係被告乙○○所有，更未提及被告乙○○有販賣毒品之犯行，從而公訴人
    遽以該函文而認被告乙○○涉有販賣毒品，實無任何證據可恃。又扣案之針劑係
    調查局從家田醫院掛號處起出，掛號處並非被告乙○○之辦公處所，若該批針劑
    果係其所有，被告乙○○應會置於其個人隱秘之處所，而非其無管領力，醫院員
    工皆可任意進出之掛號處，從而公訴人之推斷顯然毫無依據，似屬率斷。此外復
    查無其他積極證據足資證明被告乙○○涉有上開販賣毒品之犯行，被告乙○○此
    部分犯罪不能證明，應為無罪判決之諭知。
據上論斷，應依刑事訴訟法第二百九十九條第一項前段、第三百零一條第一項、醫師
法第二十八條第一項前段、刑法第二條第一項前段、第十一條前段、第二十八條、第
二十九條、第五十六條、第二百十條、第二百十五條、第二百十六條、第三百零五條
、第三百三十九條第一項、第五十五條、修正後第四十一條第一項、第五十一條第五
款、第四十七條、第七十條、第七十四條第一款，罰金罰鍰提高標準條例第一條前段
、第二條，判決如主文。
中      華      民      國    九十一    年      四      月      三十    日
                                  臺灣高雄地方法院刑事第三庭
                                      法  官    李淑惠
右正本證明與原本無異。
如不服本判決，應於判決送達後十日內，向本院提出上訴狀。
                                      書記官    曾秀鳳
中      華      民      國    九十一    年      四      月      三十    日
附表：
編號    扣押物品                          數量
一、    藥師辛○○辭職書                  乙份
二、    勝仁診所門診章印文                乙張
三、    子○○記事本                      乙本
四、    朱錦榮骨科醫師專科證書彩色影本    乙張
五、    仁宏醫院進貨、門診等收支帳簿      乙本
六、    鹽酸配西汀針劑                    十四支
七、    出入院登記簿                      二十頁
八、    申請單（歐美零等人住院資料）      一五五頁
九、    住院費用收支本                    乙本
十、    急診登記簿                        乙本
十一、  病歷調閱本、掛號信收據存根        乙本
十二、  照相、進貨登記簿、掛號交班本      各乙本
十三、  勞保住院患者索引卡                四冊
十四、  掛號費收入統計表                  乙份
十五、  出住院病歷摘要表冊                七冊
十六、  健保日報表                        三冊
十七、  田佩文等診斷病歷表                十四冊
十八、  戊○○等診斷病歷表                二十四冊
十九、  壬○○等診斷病歷表                十冊
二十、  庚○等診斷病歷表                  七冊
二一、  陳遂野等診斷病歷表                一冊
二二、  診斷病歷表                        八冊
